【裁判字號】    92,訴,67
【裁判日期】    920602
【裁判案由】    殺人未遂
【裁判全文】
臺灣彰化地方法院刑事判決                            九十二年度訴字第六七號
    公  訴  人  臺灣彰化地方法院檢察署檢察官
    被      告  己○○
                庚○○
    共      同
右列被告因殺人未遂案件，經檢察官提起公訴（九十一年度偵字第七六五０號），及
併案審理（九十二年度偵字第二四九二號），本院判決如左：
    主  文
己○○、庚○○共同傷害人之身體，各處有期徒刑壹年。
扣案之鋁製拖把握桿壹支，沒收。
    事  實
一、己○○與甲○○為夫妻關係，感情素來不睦，於民國九十一年九月二十一日零時
    三十分許，復因己○○與女兒戊○○間發生言語爭執，引發己○○與甲○○二人
    發生嚴重爭執，己○○竟基於傷害之犯意，出拳毆打甲○○之頭部，並將甲○○
    壓制於地上，接續以拳頭猛毆甲○○之左側頭部多次，旋己○○之弟庚○○酒後
    聞訊，於一樓儲藏室門外處取得鋁製之拖把一支前來助陣，見其嫂遭其兄己○○
    壓制於地上，竟基於共同傷害之犯意聯絡與行為分擔，持上開鋁製之拖把接續猛
    擊甲○○之左側頭部多次，己○○與庚○○二人上開毆打及擊打行為致甲○○因
    而受有左側臉部挫傷併血腫及一處裂傷、左肩左上臂皮下淤腫、下顎骨骨折之傷
    害。嗣於本院調查時令己○○、庚○○提出並扣得己○○所有、用以擊打告訴人
    之鋁製拖把握桿一支（拖把底部業已脫落）。
二、案經被害人甲○○訴由彰化縣警察局彰化分局報請及自行訴請臺灣彰化地方法院
    檢察署檢察官偵查起訴及併案審理。
    理  由
一、訊據被告己○○、庚○○二人固均不否認於右揭時地確有傷害告訴人身體之行為
    ，惟分別就傷害犯行之動機、方法、次數、力道、部位等避重就輕，被告己○○
    辯稱：當日係因伊女兒表現較沒有禮貌而打伊女兒一巴掌，告訴人從二樓下來，
    拿鋁製拖把，從伊後面擊打伊頭部，伊當時喝太多的酒，就用手打告訴人之下巴
    兩、三下，並將告訴人壓在地上云云；被告庚○○辯稱：當日伊聽到聲音，過去
    看到告訴人拿鋁製拖把打被告己○○，伊當天有喝酒，便將鋁製的拖把搶下，擊
    打告訴人背部兩下云云。渠等選任辯護人為其辯稱：被告二人見告訴人受傷流血
    ，即停止毆打，顯然並無殺人之犯意等語。經查：（一）查右揭事實，業據告訴
    人於警訊時、偵查中及本院調查審理時迭次指訴其遭被告二人分別以拳頭猛毆、
    鋁製拖把猛擊等情纂詳，核與證人即己○○與甲○○之女戊○○於警訊時、偵查
    中及本院調查時證述之情節大致相符，並有秀傳紀念醫院出具之驗傷診斷書一紙
    、函一份、病例影本一份、財團法人彰化基督教醫院出具之診斷書一紙、函二份
    （其中診斷書及函一份雖記載為顴骨骨折，惟依秀傳紀念醫院出具驗傷診斷書係
    記載顎骨骨折，而顎骨係口腔上下齒列所附之骨頭，顴骨則係眼框外側至耳朵間
    之骨頭，亦有上開秀傳紀念醫院函一份可參，對照卷附告訴人受傷之相片，其腫
    脹之處係位於下齒列左下方以觀，告訴人所受骨折部位應係位於顎骨無訛，彰化
    基督教醫院上開診斷書及函就此部分應係誤載）、告訴人受傷之相片一張、急診
    病歷資料一份在卷可稽，此外復有鋁製拖把握桿一支扣案可資佐證。（二）次查
    被告己○○雖辯稱：係因告訴人拿鋁製拖把下來，從伊後面擊打伊的頭部，伊才
    反擊毆打告訴人云云，且舉證人丙○○、丁○○、辛○○、乙○○等人為證，並
    提出秀傳紀念醫院出具之驗傷診斷書一份為據，惟查觀諸被告己○○所提出之驗
    傷診斷書係記載左額腫痛，然其既自承告訴人係自後持鋁製拖把擊打其頭部，則
    其受傷之部位衡情應係位於頭部後方，至多僅能擊打到頭部上方，殊無可能擊打
    至頭部前方左上部位之額頭處，其所陳遭擊打之過程與所受傷勢之位置顯然有所
    不符；至於證人丙○○、丁○○、辛○○、乙○○等人於本院調查訊問時均僅證
    稱係於事後看見被告己○○左額部有紅腫傷痕等情，既均非親眼目擊該傷痕係遭
    告訴人所擊打，自亦不足據以證明告訴人有何持鋁製拖把擊打被告己○○致其左
    額紅腫之行為，是被告己○○此部分所辯，顯有不實，尚無可採。（三）另查被
    告庚○○辯稱：係因看到告訴人拿鋁製拖把打被告己○○，才把鋁製拖把搶下來
    ，擊打告訴人背部兩下云云，惟查上開鋁製拖把係被告庚○○所攜來，業據在場
    目擊之證人戊○○於本院調查時到庭證述被告己○○將告訴人壓在地上，用拳頭
    打告訴人頭部，約一、二分鐘後，被告庚○○才拿上開鋁製拖把過來擊打告訴人
之左頭部等情明確，而被告己○○於本院調查訊問時亦證稱係伊將告訴人壓倒在
    地後，被告庚○○始從隔壁過來等情，堪信被告庚○○到場時，告訴人已遭被告
    己○○壓制於地上無訛，基此，告訴人當時既已遭被告己○○壓制在地，並遭被
    告己○○以拳頭擊打頭部，如何能持鋁製拖把擊打被告己○○，足見被告庚○○
    辯稱目擊告訴人手持鋁製拖把擊打被告己○○一節，純屬虛捏，飾詞圖卸，毫無
    足取。（四）末按刑法上之殺人罪與傷害罪之區別，以加害人加害之初有無戕害
    他人生命之故意為斷；至其受傷之多寡，所加害是否為致命部分以及所用之凶器
    ，有時雖可藉為認定有無殺意之心證，究不能據為絕對標準，此有最高法院四十
    七年度台上字第一三六四號及十八年台上字第一三０九號判例可資參照。查公訴
    人雖以被告二人毆打或擊打告訴人之部位為頭部、被告己○○揚言要讓告訴人死
    、被告庚○○甚至以鋁製拖把擊打告訴人，更進而阻止證人戊○○為告訴人求醫
    等情，認被告二人涉有殺人未遂罪嫌云云，然查本件告訴人固因被告二人之行為
    而受有顎骨骨折之傷害，堪信被告二人於實施傷害行為時，出手甚猛，惡性非輕
    ，惟觀諸本件發生之遠因為夫妻及家庭成員間失和、近因為被告己○○與告訴人
    雙方因女兒之事發生爭執，雙方並無深仇大恨，又被告己○○係以徒手毆打，被
    告庚○○雖持鋁製拖把擊打，惟經本院當庭檢視該鋁製拖把握桿，其屬坊間常見
    之室內用長方形拖把之握桿，材質尚輕，倘渠等果真具有殺人犯意，非不能改持
    家中其他鋒利之銳器下手，且本件並無證據顯示被告二人有以肢體暴力行為阻止
    將告訴人送醫救治之情事，而衡諸社會常情，於實施傷害行為時，常見口出惡語
    ，是被告二人於實施本件傷害行為時，被告己○○縱有揚言要讓告訴人死，應屬
    一時所講之氣話，亦不足逕認被告二人當時主觀上確有致告訴人於死之意思，基
    上，足信被告二人尚無具有使告訴人喪失生命之故意，要難遽以殺人未遂罪論處
    ，揆諸首揭說明，應認被告二人係基於傷害之故意而傷害告訴人無訛。綜上所述
    ，本件事證明確，被告二人右揭避重就輕之辯詞，均無足取，渠等右揭傷害犯行
    ，均洵堪認定，應予依法論科。
二、核被告己○○、庚○○二人所為，均係犯刑法第二百七十七條第一項之傷害罪。
    公訴人雖認被告二人係犯刑法第二百七十一條第二項、第一項之殺人未遂罪嫌，
    惟本院認被告二人係犯傷害罪，已如上述，是以起訴法條尚有未洽，惟因起訴基
    本事實同一，其起訴法條應予變更。被告二人就右揭犯行，有犯意聯絡及行為分
    擔，均為共同正犯。爰審酌被告己○○、庚○○二人分別為告訴人之夫、夫弟，
    均有親屬情誼，竟僅因彼此失和爭執即施此重手，致告訴人左臉部堅硬之顎骨骨
    折，因而受有相當程度之精神上及身體上創傷，暨渠等犯後仍一再避重就輕、推
    諉飾卸，顯然未見真誠悔意等一切情狀，分別量處如主文所示之刑，以示儆懲。
    扣案之鋁製拖把握桿一支，係供本件犯罪所用之物，且為被告己○○所有，業據
    其供明在卷，爰依刑法第三十八條第一項第二款之規定，併予宣告沒收。
據上論斷，應依刑事訴訟法第二百九十九條第一項前段、第三百條，刑法第二十八條
、第二百七十七條第一項、第三十八條第一項第二款，罰金罰鍰提高標準條例第一條
前段，判決如主文。
本案經檢察官吳怡盈到庭執行職務。
中      華      民      國    九十二    年      六      月      二      日
                                    臺灣彰化地方法院刑事第三庭
                                        法      官  李  進  清
右正本證明與原本無異。
如不服本判決，應於判決送達後十日內向本院提出上訴狀( 須附繕本 )。
告訴人或被害人對於判決如有不服具備理由請求檢察官上訴者，其上訴期間之計算係
以檢察官收受判決正本之日期為準。
                                        法院書記官  張  木  松
中      華      民      國    九十二    年      六      月      五      日
刑法第二百七十七條
傷害人之身體或健康者，處三年以下有期徒刑，拘役或一千元以下罰金。
犯前項之罪，因而致人於死者，處無期徒刑或七年以上有期徒刑，致重傷者，處三年
以上，十年以下有期徒刑。
                                                                  4


司法院資訊處製作；財團法人民間司法改革基金會備份。
